【裁判字號】    97,交抗,979
【裁判日期】    970807
【裁判案由】    違反道路交通管理處罰條例
【裁判全文】
臺灣高等法院交通事件裁定             97年度交抗字第979號
抗  告  人
即受處分人  甲○○
上列抗告人因違反道路交通管理處罰條例案件，不服臺灣臺北地
方法院，中華民國97年6 月30日所為裁定（97年度交聲字第1630
號），提起抗告，本院裁定如下：
    主  文
原裁定撤銷，發回臺灣臺北地方法院。
    理  由
一、原裁定意旨以：
（一）按紅實線：設於路側，用以禁止臨時停車；汽車駕駛人停
      車時，在禁止臨時停車處所停車者，處新臺幣（下同）六
      百元以上一千二百元以下罰鍰，道路交通標誌標線號誌設
      置規則第一百四十九條第一項第一款第五目及道路交通管
      理處罰條例第五十六條第一項第一款分別定有明文。次按
      駕駛小型車違反道路交通管理處罰條例第五十六條第一項
      第一款事件，期限內繳納罰鍰或到案聽候裁決者，處九百
      元罰鍰，復為違反道路交通管理事件統一裁罰基準及處理
      細則第二條第二項所明定。
（二）本件聲明異議人即受處分人甲○○於民國九十五年三月七
      日上午十時二十四分許，將所有ＰＤ—六七三六號自用小
      客車停放在路面繪有紅實線之臺北市○○○路路旁，為臺
      北市停車管理處人員拍攝照片一張，並以受處分人違反道
      路交通管理處罰條例第五十六條第一項第一款之規定逕行
      舉發開立北市交停字第一ＡＢ○二二七○○號舉發通知單
      ，並指定應於九十五年四月七日前繳納罰鍰或前往原處分
      機關即交通部公路總局臺北區監理所聽候裁決，經向受處
      分人斯時之戶籍地即臺北縣板橋市○○街七二巷一三之四
      號送達，因查無此人而遭退回，經依行政程序法第七十八
      條第一項第一款之規定為公示送達而於九十五年七月五日
      刊登公告，於九十五年七月二十五日生送達之效力，因受
      處分人均未提出申訴，原處分機關認受處分人確有上開交
      通違規行為，乃依據道路交通管理處罰條例第五十六條第
      一項第一款規定逕行裁決最高額一千二百元之罰鍰。
（三）依受處分人所提聲明異議狀所載，就於上開時間將上開車
      輛停放在上開地點及上開地點路旁繪有紅實線等情均不否
      認，惟辯稱：並未收受本案舉發通知單，因送達不合法，
      舉發無效等語。經查：本案受處分人於上開時間，將上開
      車輛停放在繪有紅實線之上開地點等情，為受處分人所不
      否認，並有採證照片一張在卷可參，本件受處分人確有本
      案交通違規行為，堪以認定。至受處分人所辯舉發通知單
      未經合法送達部分，受處分人於九十五年四月十三日前往
      變更戶籍地址為臺北縣板橋市○○街七二巷一三之四號一
      節，有遷徙記錄資料查詢結果單在卷可參，而經舉發機關
      向受處分人上開位於臺北縣板橋市○○街七二巷一三之四
      號之地址送達，因查無此人而遭退回，行政機關遂依行政
      程序法第七十八條第一項之規定於九十五年七月五日完成
      公示送達，並於九十五年七月二十五日生送達之效力，有
      郵政機關退回紀錄、公示註記單在卷可參，本件舉發通知
      單業已依法完成送達，受處分人上開所辯，尚難憑採。原
      處分機關依據道路交通管理處罰條例第五十六條第一項第
      一款之規定裁處一千二百元罰鍰之裁決，固非無見，惟本
      件舉發通知單係於九十五年七月二十五日始生送達之效力
      ，受處分人自無從依舉發通知單所載應到案日期即九十五
      年四月七日按期前往原處分機關聽候裁決，原處分機關漏
      未審酌上開送達情況而逕行裁決最高額之罰鍰，即難認為
      允恰，本件受處分人之異議雖無理由，惟原處分既有不當
      ，自應由本院將原處分撤銷，並依據道路交通管理處罰條
      例第五十六條第一項第一款之規定，裁處受處分人罰鍰九
      百元。
二、查本件受處分人於九十五年三月七日上午十時二十四分許，
    將所有ＰＤ—六七三六號自用小客車停放在路面繪有紅實線
    之臺北市○○○路路旁，為臺北市停車管理處人員拍攝照片
    一張，經舉發機關開立北市交停字第一ＡＢ○二二七○○號
    舉發通知單，並指定應於九十五年四月七日前繳納罰鍰或前
    往原處分機關即交通部公路總局臺北區監理所聽候裁決，嗣
    舉發機關向受處分人之戶籍地即臺北縣板橋市○○街七二巷
    一三之四號送達，因查無此人遭退回，固經受處分人供認在
    卷，並有郵政機關退回紀錄在卷可參。惟違反本條例之行為
    ，自行為成立之日起；行為有連續或繼續之狀態者，自行為
    終了之日起，逾三個月不得舉發，道路交通管理處罰條例第
    九十條定有明文。而公法上有特定相對人之意思表示或意思
    通知，除法律有特別規定者外，在非對話為之者，應以達到
    相對人時生效，所謂達到，則使相對人居於可得瞭解之狀態
    為已足（最高行政法院六十八年度判字第八三八號裁判要旨
    參照）。且行政程序法就行政機關所為有特定相對人之書面
    行政處分或行政行為之送達，於第六十七條至第九十一條定
    有明文規定，同法第一百十條第一項復明定：「書面之行政
    處分自送達相對人及已知之利害關係人起；書面以外之行政
    處分自以其他適當方法通知或使其知悉時起，依送達、通知
    或使知悉之內容對其發生效力」，交通違規行為之舉發性質
    ，不論屬公法上有相對人之書面意思通知或行政處分，均應
    將以書面（舉發通知單）送達於受通知人，或使達於可得瞭
    解舉發通知單之內容之狀態，始完成舉發程序發生效力。本
    件舉發機關向受處分人之戶籍地即臺北縣板橋市○○街七二
    巷一三之四號送達，因查無此人遭退回後，於九十五年七月
    五日為公示送達，並於九十五年七月二十五日始生送達效力
    ，距本件受處分人交通違規時間已逾三個月，舉發機關之舉
    發是否合法，自有研求之餘地。原裁定漏未審酌及此，逕以
    本件舉發已合法送達，僅因舉發通知單於九十五年七月二十
    五日始生送達之效力，受處分人自無從依舉發通知單所載應
    到案日期即九十五年四月七日按期前往原處分機關聽候裁決
    ，認原處分機關漏未審酌送達情況而逕行裁決最高額之罰鍰
    未當，撤銷原處分，裁定受處分人罰鍰九百元，尚有可議。
    抗告人抗告，指摘及此，為有理由，自應由本院將原裁定撤
    銷，發回原法院另為適當處理。
據上論結，應依道路交通案件處理辦法第26條，刑事訴訟法第41
3條前段，裁定如主文。
中    華    民    國    97    年    8     月    7     日
            刑事第四庭    審判長法  官  沈宜生
                                法  官  周煙平
                                法  官  陳國文
以上正本證明與原本無異。
不得再抗告。
                                書記官  楊麗娟
中    華    民    國    97    年    8     月    7     日


司法院資訊處製作；財團法人民間司法改革基金會備份。
